最高法院刑事判決　　　　　　　　　　　　　　　　九十一年度台非字第二四三號
　　上 訴 人　最高法院檢察署檢察總長
　　被　　告　甲○○
右上訴人因被告違反毒品危害防制條例案件，對於台灣苗栗地方法院中華民國九十年
七月十九日第一審確定判決（九十年度易字第三一七號，起訴案號：台灣苗栗地方法
院檢察署九十年度毒偵字第六一六號），認為違法，提起非常上訴，本院判決如左：
    主  文
原判決撤銷，由台灣苗栗地方法院依判決前之程序更為審判。
    理  由
非常上訴理由稱：「按判決適用法則不當者，其判決當然為違背法令；又除刑事訴訟
法有特別規定外，已受請求之事項未予判決，或未受請求之事項予以判決者，其判決
亦當然為違背法令，刑事訴訟法第三百七十八條、第三百七十九條第十二款分別有明
文規定。本件台灣苗栗地方法院檢察署檢察官以被告甲○○前因三次違反毒品危害防
制條例案件，先因無繼續施用毒品傾向，經該署於八十七年九月十四日以八十七年度
偵字第二八四七號為不起訴處分，復經台灣苗栗地方法院先後於八十八年十一月八日
及八十九年七月十三日，依次以八十八年度易字第八五二號判處有期徒刑六月及八十
九年度易字第五三九號判處有期徒刑壹年貳月確定。竟仍不知悔改，復基於施用安非
他命犯意，於九十年一月十五日十八時許，在其苗栗縣大湖鄉富興村十三鄰九芎坪十
六號住處，非法施用安非他命一次，為警於同年月十六日二十時四十分許，在同址查
獲，並扣得安非他命吸食用玻璃頭貳支，乃認被告犯有毒品危害防制條例第十條第二
項之罪嫌予以提起公訴。原審審理結果亦認上情屬實而對被告為科刑判決，惟原審竟
將同署九十年五月八日以九十年度毒偵字第六一六號起訴之另案同姓名而不同年籍甲
○○（男四十九歲即民國○○○年○月○○○日生、身分證統一編號：Ｚ00000
0000號、住苗栗縣苑裡鎮房裡里九鄰九十五號）所犯毒品危害防制條例第十條第
二項之罪部分（此部分台灣苗栗地方法院原以九十年度易字第四四七號案受理並諭知
公訴不受理之判決，嗣由該被告提起上訴而經台灣高等法院台中分院以九十年度上易
字第二○三○號案受理並諭知︹原判決撤銷，發回台灣苗栗地方法院︺，台灣苗栗地
方法院再以九十年度易更字第四號案受理並諭知科刑之判決，雖由該被告再對之提起
上訴，惟經台灣高等法院台中分院以九十一年度上易字第三七九號撤銷改判仍諭知科
刑之判決確定，此經調該案卷查核無訛，有附送之該案卷可稽），誤認係本案被告甲
○○於同一時期所連續犯毒品危害防制條例之部分犯行，而對本案被告甲○○論以連
續犯一罪並依法加重其刑。查前開二案件，被告既不相同，自非法律上同一之案件，
基於此事實，被告顯無連續犯毒品危害防制條例之犯行可言，而原判決竟就『非本案
被告甲○○於同一時期所犯毒品危害防制條例之犯行』予以合併審判；並適用刑法第
五十六條規定依連續犯之例，以一罪論處被告連續施用第二級毒品罪刑而依法加重其
刑，揆諸上揭法條規定，即有對於未受請求之事項予以判決及判決適用法則不當之違
背法令。案經確定，且於被告不利，爰依刑事訴訟法第四百四十一條、第四百四十三
條提起非常上訴，以資糾正」等語。
本院按未受請求之事項予以判決者，其判決當然為違背法令，刑事訴訟法第三百七十
九條第十二款定有明文。本件檢察官起訴意旨以被告甲○○基於施用安非他命之犯意
，於民國九十年一月十五日十八時許，在其苗栗縣大湖鄉富興村十三鄰九芎坪十六號
住處，非法施用安非他命一次，於同年月十六日二十時四十分許為警查獲，並扣吸食
器貳支，認被告涉犯毒品危害防制條例第十條第二項之罪（台灣苗栗地方法院檢察署
九十年度毒偵字第六一六號），原審審理結果亦認上情屬實而對被告為科刑之判決。
惟原審竟將同股承辦之同署九十年五月二十八日以九十年度毒偵字第六四二號（上訴
意旨誤為同署九十年度毒偵字第六一六號）聲請簡易處刑書之另案同姓名而不同年籍
之甲○○（男民國○○○年○月○○○日生，身分證統一編號：Ｚ00000000
0，住苗栗縣苑裡鎮房裡里九鄰九十五號）所犯毒品危害防制條例第十條第二項之罪
部分（此部分原經原審法院以九十年度易字第四四七號諭知公訴不受理之判決，上訴
後由台灣高等法院台中分院以九十年度上易字第二○三○號判決諭知原判決撤銷，發
回原審法院，原審法院再以九十年度易更字第四號為科刑之判決，上訴後由台灣高等
法院台中分院以九十一年度上易字第三七九號改判論處被告施用第二級毒品罪刑，確
定在案），誤認係本案被告甲○○所為之連續犯行而併加審判，該兩案之被告姓名雖
然相同，但並非同一人，自無裁判上一罪關係可言，不能合一為裁判，原審竟依連續
犯一併加以裁判，顯有對未受請求之事項予以判決之違法。案經確定，非常上訴意旨
執以指摘，洵有理由，因涉事實之認定，且為維持被告之審級利益，應由本院將原判
決撤銷，由原審法院依判決前之程序更為審判，以資救濟。
據上論結，應依刑事訴訟法第四百四十七條第一項第一款、第二項，判決如主文。
中      華      民      國    九十一    年      八      月    二十九    日
                              最高法院刑事第八庭
                                  審判長法官  莊  登  照
                                        法官  洪  明  輝
                                        法官  黃  一  鑫
                                        法官  魏  新  和
                                        法官  林  秀  夫
      右正本證明與原本無異
                                              書  記  官
中      華      民      國    九十一    年      九      月      四      日
